臺灣高雄地方法院刑事判決　　　　　　　　　　　　　九十一年度易字第一四五號
　　公　訴　人　臺灣高雄地方法院檢察署檢察官
　　被　　　告　甲○○
右列被告因過失傷害案件，經檢察官提起公訴（九十年度偵字第一九○九五號），本
院判決如左：
    主  文
甲○○因過失傷害人，處拘役參拾日，如易科罰金，以參佰元折算壹日。
    事  實
一、甲○○為高雄市左營區○○○路三六四號私立戊○○○○之助理保育人員，民國
    九十年六月二十日十三時許，因得知就讀該托兒所大班之林冠勳（八十四年四月
    十八日生，為未滿七歲之無行為能力人）毆打該所小班學童袁慈憶，遂會同該所
    安親班老師蔡爵因前往處理，並以俗稱之「愛心拍」處罰林冠勳，其應注意教師
    之懲戒權須基於教育之目的，給予適當之懲罰，且懲罰之對象為幼童，更應留意
    懲罰之部位、手段及幼童之反應，且依當時情狀並無不能注意之情形，竟疏未注
    意，於其手持「愛心拍」由上而下打林冠勳之手心時，因林冠勳將手縮回，頭往
    前傾，而不慎以愛心拍誤傷其臉頰，致林冠勳受有左側上眼皮外側一點五乘以一
    公分紅腫及臉頰一乘一公分紅腫之傷害。
二、案經林冠勳之母丙○○告訴及高雄市政府警察局左營分局報告臺灣高雄地方法院
    檢察署檢察官偵查起訴。
    理  由
一、訊據被告甲○○矢口否認有何上開犯行，辯稱當日雖有拿愛心拍要打林冠勳手心
    ，然因林冠勳把手縮回去而沒打到，也沒有因此打到林冠勳臉頰云云，惟查：（
    一）、右揭事實，業據被告於警訊中供承不諱，並經被害人林冠勳及告訴人丙○
    ○指述歷歷，復有高雄市立婦幼綜合醫院診斷證明書二紙、長庚紀念醫院診斷證
    明書一紙、被害人受傷照片二幀在卷可稽，是被告有持愛心拍打到被害人之事實
    堪以認定。（二）、被告事後於本院審理時雖否認有打到臉頰，然經本院傳訊證
    人即製作甲○○筆錄之警員乙○○到庭證稱，伊所製作之筆錄係根據被告之陳述
    而為記載，被告有說其本來是要打被害人手心，結果被害人手縮回來，頭往前，
    所以才誤傷到臉頰等語，是被告於警訊制作之筆錄內容為實在。（三）在場之蔡
    爵因於警訊時亦陳稱：「我和甲○○老師進教室處理，林老師了解後，就用愛心
    拍假裝要打手心，林冠勳就把手縮回去了。」等語，而被害人之同班同學鍾錦渟
    於警訊中亦陳稱：「敲下去有聲音的玩具沒有打到（林冠勳的）手心。」等語，
    可證當日被告確有持「愛心拍」欲打被害人手心之行為，依常情衡之，被告之身
    高較被害人為高，其手持愛心拍打被害人時，愛心拍之方向為由上而下，此時被
    害人若忽然縮手，被害人頭部將會因縮手過猛而前傾，此時愛心拍若不及收回，
    勢必會打到前傾之頭部，是本案因被害人縮手致頭部前傾而愛心拍自被害人臉頰
    劃過，要與常情相符，是被害人稱愛心拍有打到他臉上等語，應屬實在。（四）
    、告訴人雖指稱被害人受被告長期虐待，因而產生自虐之非理性行為，並有咬指
    甲、漏尿、夜間做惡夢等行為，並因此次傷害事件致被害人患有「適應障礙合併
    情緒及行為問題，疑注意力缺乏過動疾病」等心理疾病等情。惟被害人是否受被
    告長期虐待，除被害人及告訴人之指訴外，並無其他證據可資證明；而被害人雖
    有告訴人所指稱之自虐、咬指甲、漏尿、做惡夢等行為，惟因該等行為之成因甚
    多且雜，可能為家庭、學校、同儕等諸多因素所致，告訴人直指被告傷害被害人
    為其成因，亦非無疑。復經本院向長庚紀念醫院高雄分院函詢，請醫師說明被害
    人心智科方面之病情及其肇因，經該院以九十一年二月二十五日 (91)長庚院高
    字第○二九六號函覆以「林君（即被害人）係於九十年八月一日主訴失眠、夜驚
    、情緒不安、有反抗、自傷及攻擊行為至本院初診，經診斷為適應障礙合併情緒
    困擾，心理測驗顯示輕度智能不足，建議應加強教養態度及情緒支持，目前仍須
    持續接受心理治療。」等語，足徵該院亦無法判斷被害人主訴上述行為之肇因。
    是告訴人所指被害人因被告之傷害行為受有前揭之後遺症，無法證明。（四）、
    被告身為托兒所之助理保育人員，應注意教師之懲戒權須基於教育之目的，給予
    適當之懲罰，且懲罰之對象為幼童，更應留意懲罰之部位、手段及幼童因害怕處
    罰時之反應，且依當時情狀並無不能注意之情形，乃被告竟疏於注意，於其持愛
    心拍對被害人施以懲罰時，其與被害人之身高有甚大之差距，被害人可能因恐懼
    將手縮回，使得頭、臉前傾致愛心拍誤傷其他部位之可能性，致被告於被害人將
    手縮回時不及將愛心拍收回而劃傷被害人之臉頰，被告過失責任已明，且被害人
    所受傷害與被告過失行為間，具有相當因果關係。綜上所述，被告所辯顯係事後
    卸責之詞，不足採信，事證明確，被告犯行堪以認定。
二、核被告所為，係犯刑法第二百八十四條第一項前段之過失傷害罪。爰審酌被告身
    為幼教保育人員，為管教學童，不慎使被害人受有前開傷害，於本院審理時仍飾
    詞卸責、否認犯行，被害人所受傷害尚非重大，雖未與被害人達成和解，乃因告
    訴人要求賠償金額達新臺幣一百萬元及其他一切情狀，量處如主文所示之刑，並
    諭知易科罰金之折算標準，以示儆懲。扣案之「愛心拍」係供犯罪所用之物，然
    屬被告所任職之托兒所所有，並非被告所有之物，業據被告供承在卷，爰不為沒
    收之諭知。
據上論斷，應依刑事訴訟法第二百九十九條第一項前段、刑法第二百八十四條第一項
前段、第四十一條第一項，罰金罰鍰提高標準條例第一條前段、第二條，判決如主文
。
本案經檢察官丁○○到庭執行職務。
中      華      民      國      九十一      年      四    月  二十五    日
                                  臺灣高雄地方法院刑事第三庭
                                      法  官    李淑惠
右正本證明與原本無異。
如不服本判決，應於判決送達後十日內，向本院提出上訴狀。
                                      書記官    曾秀鳳
中      華      民      國      九十一      年      四    月  二十五    日
